【裁判字號】    92,訴,218
【裁判日期】    920829
【裁判案由】    偽造有價證券等
【裁判全文】
臺灣基隆地方法院刑事判決                          九十二年度訴字第二一八號
    公  訴  人  臺灣基隆地方法院檢察署檢察官
    被      告  庚○○
    指定辯護人  丁○○
右列被告因偽造有價證券等案件，經檢察官提起公訴（九十一年度偵字第四七六０號
），本院判決如左：
    主  文
庚○○連續意圖供行使之用，而偽造有價證券，處有期徒刑年肆月。
扣案內容空白之「第一商業銀行整存整付儲蓄存款存單」捌佰捌拾張及「第一商業
銀行整存整付儲蓄存款存單」電腦列印格式磁片壹片暨偽造之如附表一、二所示「第
一商業銀行整存整付儲蓄存款存單」柒拾張、「基一商業銀行基隆分行劉麗惠收付
章」壹枚、「基隆分行」橫章壹枚、「基隆第一商業銀行」直章壹枚、「第一商業銀
行基隆分行副理」方塊章壹枚，均沒收。
    事  實
一、庚○○自八十三年間起，擔任基隆市驗關開箱業職業工會、基隆市針織業職業工
    會、基隆市毛線編織業職業工會、基隆市女子燙髮業職業工會等四職業工會（以
    下簡稱「四職業工會」）聯合辦公室幹事，負責「四職業工會」之會計、出納業
    務，為從事業務之人。
二、庚○○自八十八年十月間起，因陸續於寶來綜合證券基隆分公司、元富綜合證券
    基隆分公司、元大京華證券基隆分公司、統一證券基隆分公司等券商開戶投資上
    市、上櫃股票發生虧損，及因從事股票融資、融券操作失利，遭追繳保證金，致
    需錢孔急，竟意圖為自己不法所有，基於概括之犯意，自八十九年年中起，至九
    十一年十一月初止，連續利用其負責「四職業工會」有關勞健保保費、勞健保預
    備金、互助金、會務人員退職準備金、商港福利專款等現金收入登錄入帳之機會
    ，將各項費用以多報少，虛偽填載在其業務上製作之「四職業工會」勞保帳冊、
    健保帳冊、會員互助金帳冊、會務人員退職準備金帳冊及基隆市驗關開箱業職業
    工會獨有之商港福利專款專戶帳冊中，其中差額即予侵吞入己，並存入其股票交
    割所用之彰化商業銀行基隆分行帳號0000000000000號帳戶內，供
    做買賣股票或補繳保證金使用。庚○○上開虛偽製作之帳冊，每三個月均提交「
    四職業工會」理、監事會議審查而行使之，庚○○所為足生損害於「四職業工會
    」全體會員之權益。庚○○以上開方式侵吞基隆市驗關開箱業職業工會新台幣（
    以下同）貳佰肆拾伍萬柒仟陸佰柒拾元；侵吞基隆市毛線編織業職業工會玖拾玖
    萬仟柒佰貳拾元；基隆市針織業職業工會伍佰柒拾伍萬壹仟伍佰玖拾柒元；
    基隆市女子燙髮業職業工會壹佰柒拾萬仟肆佰捌拾壹元。
三、庚○○因虧損過大，致「四職業工會」日常流動公款已不敷使用，庚○○竟意圖
    為自己不法之所有，基於概括之犯意，利用「四職業工會」秘書丙○○保管「四
    職業工會」於第一商業銀行基隆分行存放之「第一商業銀行整存整付儲蓄存款存
    單」，並由其負責到期續存或解約以供「四職業工會」會務週轉使用之機會，自
    八十九年底起，至九十一年初止，連續向丙○○謊稱「四職業工會」須週轉金，
    或「四職業工會」之「第一商業銀行整存整付儲蓄存款存單」到期須換單續存，
    使丙○○陷於錯誤陸續將「四職業工會」之「第一商業銀行整存整付儲蓄存款存
    單」交付庚○○，庚○○即將騙得之「四職業工會」所有「第一商業銀行整存整
    付儲蓄存款存單」解約或於辦理續存時不予續存，將詐得之款項先存入「四職業
    工會」在第一商業銀行基隆分行之帳戶中，再提領出轉存入庚○○個人股票交割
    之上開彰化商業銀行基隆分行帳戶，以供其買賣股票或補繳保證金使用。庚○○
    以此種方式侵吞基隆市驗關開箱業職業工會「第一商業銀行整存整付儲蓄存款存
    單」貳拾陸張，金額共計壹仟肆佰柒拾萬元；侵吞基隆市毛線編織業職業工會「
    第一商業銀行整存整付儲蓄存款存單」張，金額共計壹佰貳拾萬元；基隆市針
    織業職業工會「第一商業銀行整存整付儲蓄存款存單」柒張，金額共計貳佰捌拾
    伍萬元；基隆市女子燙髮業職業工會「第一商業銀行整存整付儲蓄存款存單」六
    張，金額共計壹佰貳拾萬元。
四、庚○○於九十年底，因股票虧損金額日益龐大，致挪用公款數額日益增多，保管
    在丙○○處之「第一商業銀行整存整付儲蓄存款存單」數量明顯減少，庚○○為
    防止遭發現挪用公款，竟意圖供行使之用，於九十一年一月底以「四職業工會」
    內部使用為由，委託不知情之英發印刷廠負責人王青山，印製內容空白之「第一
    商業銀行整存整付儲蓄存款存單」一千張，並委請不知情之文明堂印舖店員癸○○偽刻「基隆第一商業銀行」直章、「第一商業銀行基隆分行副理」方塊章、「
    基一商業銀行基隆分行劉麗惠收付章」、「基隆分行」橫章等印章。庚○○於九
    十一年二月六日取得上開內容空白之「第一商業銀行整存整付儲蓄存款存單」及
    偽刻之印章後，即基於概括之犯意，陸續在「四職業工會」之聯合辨公室內，以
    微軟試算表軟體製作「存單認證號碼、存款人、金額、日期、年息、簽發日期」
    等內容，復將上開內容空白之「第一商業銀行整存整付儲蓄存款存單」置放印表
    機上，套印出「第一商業銀行整存整付儲蓄存款存單」完整內容，再於其上蓋用
    偽刻之「基隆第一商業銀行」直章、「第一商業銀行基隆分行副理」方塊章、「
    基隆分行」橫章，並盜蓋「四職業工會」會員張碧珠之印章及未經同意偽簽「壬○○」之姓名，偽造「四職業工會」在第一商業銀行基隆分行之「第一商業銀行
    整存整付儲蓄存款存單」，至九十一年十月底止，庚○○偽造完成之「第一商業
    銀行整存整付儲蓄存款存單」如附表一及附表二所示。庚○○並將如附表一所示
    偽造之「第一商業銀行整存整付儲蓄存款存單」交付丙○○，以資掩飾。
五、嗣於九十一年十月底，丙○○發覺帳目有異，會同「四職業工會」員工甲○○、
    戊○○、己○○、辛○○等人查帳，發現基隆市驗關開箱職業職業工會遭侵吞壹
    仟柒佰壹拾伍萬柒仟陸佰柒拾元、基隆市針織業職業工會遭侵吞捌佰陸拾萬零壹
    仟伍佰玖拾柒元、基隆市毛線編織業職業工會遭侵吞貳佰壹拾玖萬仟柒佰貳拾
    元、基隆市女子燙髮業職業工會遭侵吞貳佰玖拾萬仟肆佰捌拾壹元，始查
    悉上情，並起出庚○○未及使用內容空白之「第一商業銀行整存整付儲蓄存款存
    單」八百八十三張（起訴書誤載為八百八十八張）、偽刻之「基一商業銀行基隆
    分行劉麗惠收付章」、「基隆分行」橫章各一枚、「第一商業銀行整存整付儲蓄
    存款存單」電腦列印格式磁片一張。
六、案經法務部調查局基隆市調查站移送台灣基隆地方法院檢察署檢察官偵查起訴。
    理  由
一、右揭事實，業據被告庚○○在偵查中與本院審理中自白不諱，並經證人丙○○、
    甲○○、戊○○、己○○、辛○○、乙○○、癸○○、壬○○證述屬實，且有偽
    造之「基一商業銀行基隆分行劉麗惠收付章」、「基隆分行」橫章各一枚（偽造
    之「基隆第一商業銀行」直章、「第一商業銀行基隆分行副理」方塊章各一枚業
    經被告丟棄）、偽造完成如附表一、二所示之「第一商業銀行整存整付儲蓄存款
    存單」七十三張、未及使用內容空白之「第一商業銀行整存整付儲蓄存款存單」
八百八十三張（另有四十四張被告已經撕毀丟棄）、「第一商業銀行整存整付儲
    蓄存款存單」電腦列印格式磁片一片扣案可佐，更有被告交割股票所用之彰化商
    業銀行基隆分行帳號0000000000000號帳戶查詢明細表、被告從事
    股票買賣之寶來綜合證券基隆分公司、元富綜合證券基隆分公司、元大京華證券
    基隆分公司、統一證券基隆分公司交易明細表各一份、「四職業工會」與被告為
    確認挪用金額之會算單一張、會算總表一紙、會算資料四冊附卷可稽，足認被告
    之自白與事實相符。被告罪證明確，犯行洵堪認定，應予依法論科。
二、核被告所為，係犯刑法第三百三十六條第二項之業務侵占罪、第二百零一條第一
    項之偽造有價證券罪、第二百十六條、第二百十五條之行使業務上登載不實文書
    罪。被告偽造印章、印文、署押及盜用印章之行為，均為偽造有價證券之階段行
    為，而被告行使偽造有價證券之行為，復為偽造有價證券之高度行為所吸收，均
    不另論處。被告偽造有價證券之行為，本質上即含有詐欺之性質，固不再論以詐
    欺罪。被告於其業務上作成之文書登載不實後，復持以行使，其登載不實之低度
    行為為行使之高度行為吸收，亦不另論處。被告所為數業務侵占、行使業務上登
    載不實文書、偽造有價證券行為，各時間緊接，所犯罪名相同，顯均係出於概括
    之犯意為之，為連續犯，應各依刑法第五十六條之規定以一罪論，並加重其刑。
    被告所犯上開連續業務侵占罪、連續行使業務上登載不實文書罪、連續偽造有價
    證券罪三罪間，有方法結果之牽連關係，為牽連犯，應從一重之連續偽造有價證
    券罪處斷。公訴人雖未論及被告犯有連續行使業務上登載不實文書罪，但查此部
    分與起訴之連續業務侵占罪、連續偽造有價證券罪部分，既有裁判上一罪之牽連
    犯關係，審判上不可分，本院自得予以審究，併敘明之。參酌被告無犯罪前科，
    此有台灣高等法院被告全國前案紀錄表附卷可稽，素行良好，渠犯罪之動機係因
    買賣股票失利，需款孔急，犯罪目的在取得不法錢財，渠智識程度為高職畢業，
    犯罪所用之手段雖非暴力，然長期犯罪不知悔悟，所侵吞之款項甚鉅，嚴重損害
    「四職業工會」全體會員權益，惟渠犯罪後始終自白犯行，已有悔意，態度良好
    等一切情狀，爰量處如主文所示之刑，以示懲儆。扣案如附表一及附表二所示偽
    造完成之「第一商業銀行整存整付儲蓄存款存單」柒拾張，均應依刑法第二百
    零五條之規定，不問屬於犯人與否，沒收之。該等偽造之「第一商業銀行整存整
    付儲蓄存款存單」既經依法宣告沒收，則在其上偽造之印文、署押，自無再依刑
    法第二百十九條之規定贅予宣告沒收之必要。扣案偽造之「基一商業銀行基隆分
    行劉麗惠收付章」、「基隆分行」橫章各壹枚，及經被告丟棄偽造之「基隆第一
    商業銀行」直章、「第一商業銀行基隆分行副理」方塊章各壹枚，因未能證明已
    經滅失，均應依刑法第二百十九條之規定，不問屬於犯人與否，沒收之。至於扣
    案內容空白尚未使用之「第一商業銀行整存整付儲蓄存款存單」捌佰捌拾張及
    「第一商業銀行整存整付儲蓄存款存單」電腦列印格式磁片壹片，均係被告所有
    ，供偽造「第一商業銀行整存整付儲蓄存款存單」所用之物，業據被告供明在卷
    ，均應依刑法第三十八條第一項第二款、第三項之規定宣告沒收。
據上論斷，應依刑事訴訟法第二百九十九條第一項前段，刑法第二百零一條第一項、
第二百十五條、第二百十六條、第三百三十六條第二項、第五十六條、第五十五條、
第二百零五條、第二百十九條、第三十八條第一項第二款、第三項，罰金罰鍰提高標
準條例第一條前段，判決如主文。
本案經檢察官張長樹到庭執行職務。
中      華      民      國    九十二    年      八      月    二十九    日
                                  臺灣基隆地方法院刑事第三庭
                                        法  官    王  福  康
右正本證明與原本無異。
對於本件判決如有不服，應於收受送達後十日內，向本院提出上訴書狀，上訴於臺灣
高等法院，並按他造當事人之人數附具繕本。
                                        書記官    李  國  豪
中      華      民      國    九十二    年      九      月      二      日
附錄論罪法條
刑法第二百十五條：
    從事業務之人，明知為不實之事項，而登載於其業務上作成之文書，足以生損害
    於公眾或他人者，處三年以下有期徒刑、拘役或五百元以下罰金。
刑法第二百十六條：
    行使第二百十條至第二百十五條之文書者，依偽造、變造文書或登載不實事項或
    使登載不實事項之規定處斷。
刑法第三百三十六條第二項：
    對於業務上所持有之物，犯前條第一項之罪者，處六月以上五年以下有期徒刑，
    得併科三千元以下罰金。
刑法第二百零一條第一項：
    意圖供行使之用，而偽造、變造公債票、公司股票或其他有價證券者，處三年以
    上十年以下有期徒刑，得併科三千元以下罰金。
【附表一】
┌──────┬─────────┬─────────┬─────────┐
│偽造之存款人│偽造之存單認證號碼│偽造之張數與總金額│偽造印文、署押總數│
├──────┼─────────┼─────────┼─────────┤
│            │00000000、00000000│共計貳拾陸張      │基隆第一商業銀行直│
│            │00000000、00000000│                  │章印文枚，第一商│
│            │00000000、00000000│金額共壹仟肆佰柒拾│業銀行基隆分行副理│
│            │00000000、00000000│萬元              │方塊章印文貳拾陸枚│
│            │00000000、00000000│                  │，基隆分行橫章印文│
│基隆市驗關開│00000000、00000000│                  │貳拾陸枚，張碧珠印│
│箱業職業工會│00000000、00000000│                  │文貳拾枚，壬○○│
│            │00000000、00000000│                  │簽名貳拾陸個      │
│            │00000000、00000000│                  │                  │
│        │00000000、00000000│                  │                  │
│            │00000000、00000000│                  │                  │
│            │00000000、00000000│                  │                  │
│            │00000000、00000000│                  │                  │
└──────┴─────────┴─────────┴─────────┘
續上頁：
┌──────┬─────────┬─────────┬─────────┐
│            │00000000、00000000│共計張          │基隆第一商業銀行直│
│            │00000000          │                  │章印文枚，第一商│
│基隆市毛線編│                  │金額共壹佰貳拾萬元│業銀行基隆分行副理│
│織業職業工會│                  │                  │方塊章印文枚，基│
│            │                  │                  │隆分行橫章印文枚│
│            │                  │                  │，壬○○簽名個  │
├──────┼─────────┼─────────┼─────────┤
│        │00000000、00000000│共計柒張          │基隆第一商業銀行直│
│            │00000000、00000000│                  │章印文壹枚，第一商│
│基隆市針織業│000000000         │金額共貳佰捌拾伍萬│業銀行基隆分行副理│
│職業工會    │000000000         │元                │方塊章印文柒枚，基│
│            │000000000         │                  │隆分行橫章印文柒枚│
│            │                  │                  │，張碧珠印文貳拾陸│
│            │                  │                  │枚，壬○○簽名柒個│
└──────┴─────────┴─────────┴─────────┘
續上頁：
┌──────┬─────────┬─────────┬─────────┐
│            │00000000、00000000│共計陸張          │基隆第一商業銀行直│
│            │00000000、00000000│                  │章印文枚，第一商│
│基隆市女子燙│00000000、00000000│金額共壹佰貳拾萬元│業銀行基隆分行副理│
│髮業職業工會│                  │                  │方塊章印文陸枚，基│
│          │                  │                  │隆分行橫章印文陸枚│
│            │                  │                  │，張碧珠印文枚，│
│            │                  │                  │壬○○簽名陸個    │
└──────┴─────────┴─────────┴─────────┘
【附表二】
┌──────┬─────────┬─────────┬─────────┐
│偽造之存款人│偽造之存單認證號碼│偽造之張數與總金額│偽造印文、署押總數│
├──────┼─────────┼─────────┼─────────┤
│            │00000000、00000000│共計貳拾伍張      │基隆第一商業銀行直│
│            │00000000、00000000│                  │章印文壹拾玖枚，第│
│            │00000000、00000000│金額共壹仟柒佰拾│一商業銀行基隆分行│
│            │00000000、00000000│萬元              │副理方塊章印文貳拾│
│            │00000000、00000000│                  │肆枚，基隆分行橫章│
│基隆市驗關開│00000000、00000000│                  │印文貳拾貳枚，張碧│
│箱業職業工會│00000000、00000000│                  │珠印文貳枚，壬○○│
│            │00000000、00000000│                  │簽名壹拾玖枚      │
│            │00000000、00000000│                  │                  │
│            │00000000、00000000│                  │                  │
│            │00000000          │                  │                  │
│            │另有肆張尚未列印號│                  │                  │
│            │碼                │                  │                  │
└──────┴─────────┴─────────┴─────────┘
續上頁
┌──────┬─────────┬─────────┬─────────┐
│            │00000000          │共計壹張          │第一商業銀行基隆分│
│            │                  │                  │行副理方塊章印文壹│
│基隆市毛線編│                  │金額伍拾萬元      │枚，基隆分行橫章印│
│織業職業工會│                  │                  │文壹枚，張碧珠印文│
│            │                  │                  │壹枚，壬○○簽名壹│
│            │                  │                  │個                │
├──────┼─────────┼─────────┼─────────┤
│            │00000000、00000000│共計肆張          │基隆第一商業銀行直│
│            │00000000、00000000│                  │章印文肆枚，第一商│
│基隆市針織業│                  │金額共貳佰陸拾捌萬│業銀行基隆分行副理│
│職業工會    │                  │捌仟貳佰捌拾玖元  │方塊章印文肆枚，基│
│            │                  │                  │隆分行橫章印文肆枚│
│            │                  │                  │，壬○○簽名肆個  │
└──────┴─────────┴─────────┴─────────┘
續上頁
┌──────┬─────────┬─────────┬─────────┐
│            │00000000          │共計壹張          │基隆第一商業銀行直│
│            │                  │                  │章印文壹枚，第一商│
│基隆市女子燙│                  │金額拾萬元    │業銀行基隆分行副理│
│髮業職業工會│                  │                  │方塊章印文壹枚，基│
│            │                  │                  │隆分行橫章印文壹枚│
│            │                  │                  │，壬○○簽名壹個  │
└──────┴─────────┴─────────┴─────────┘


司法院資訊處製作；財團法人民間司法改革基金會備份。
